臺灣臺中地方法院刑事判決　　　　　　　　　　　　　九十一年度自字第二一五號
　　自　訴　人　甲○○
　　被　　　告　乙○○原名鄧.
右列被告因詐欺案件，經自訴人提起自訴，本院判決如左：
    主  文
乙○○無罪。
    理  由
一、自訴意旨略以；被告乙○○於民國八十九年十一月間，以開設方華當舖為餌，佯
    稱需款週轉，簽發付款人為第七商業銀行潭子分行，九十年一月十三日、同年月
    二十七日期，面額各為新台幣（下同）五十萬元之支票二張，向自訴人借款一百
    萬元，詎支票屆期提示均遭退票，經查詢被告經營之方華當舖亦已讓渡他人，且
    避不見面，顯見被告借款之初即陷於無資力狀態，猶簽發空頭支票向自訴人借款
    ，使自訴人陷於錯誤損失一百萬元，因認被告涉有刑法第三百三十九條第一項之
    侵占罪嫌云云。
二、按犯罪事實應依證據認定之，無證據不得推定其犯罪事實，刑事訴訟法第一百五
    十四條定有明文。又刑法第三百三十九條第一項詐欺罪之成立，以意圖為自己或
    第三人不法之所有，以詐術使人將本人或第三人之物交付為要件。所謂以詐術使
    人交付，必須被詐欺人因其詐術而陷於錯誤，若所用方法不能認為詐術，亦不致
    使人陷於錯誤，即不能構成該罪。
三、本件訊據被告乙○○堅詞否認詐欺取財犯行，辯稱伊原在台中市○村路經營方華
    當舖，於八十八年九月間向自訴人借款二百餘萬元，陸續有還給自訴人，尚欠一
    百萬元，原簽發伊小舅子支票，後伊申請自己支票簽發給自訴人，伊係因遭朋友
    倒債沒錢才退票，現已與自訴人達成和解，每月清償三萬元，非有意詐欺等語；
    質之自訴人復供承被告原在台中市○村路開設方華當舖，因需週轉自八十八年九
    月間起向其借款，共借二百餘萬元，有借有還，上開支票是被告於八十九年九月
    間所交付，現被告已與其達成和解，願每月清償三萬元等語，顯見被告係因經營
    方華當舖而向自訴人借款，且係長期週轉，有借有還，被告並無施用詐術情事，
    自訴人亦非陷於錯誤而交付款項。又被告在第七商業銀行之第二八六－六號支票
    存款帳戶，係於八十九年十二月七日始開始退票，九十年二月二日拒絕往來，有
    該銀行九十一年三月二十八日七潭子字第三０四０號函附退票明細表可稽，即被
    告向自訴人借款及簽發上開支票，均在其支票存款帳戶退票之前，亦難認當時被
    告已無支付能力，所為尚與詐欺取財罪之構成要件有間，不能令負該罪責。此外
    復查無其他積極證據，足證被告有何詐欺取財犯行，不能證明被告犯罪，自應為
    其無罪之諭知。
據上論斷，應依刑事訴訟法第三百四十三條、第三百零一條第一項，判決如主文。
中      華      民      國      九十一      年    八    月    二十二    日
                                        法  官  鍾   堯   航
右正本證明與原本無異。
如不服本判決，應於送達後十日內向本院提出上訴狀（須附繕本），上訴於台灣高等
法院台中分院。
                                        書記官
中      華      民      國      九十一      年    八    月    二十二    日
